【裁判字號】    95,交聲,370
【裁判日期】    950703
【裁判案由】    聲明異議
【裁判全文】
臺灣臺中地方法院刑事裁定             95年度交聲字第370號
原處分機關  交通部公路總局臺中區監理所
受處分人    甲○○
上列受處分人因違反道路交通管理處罰條例案件，對於交通部公
路總局臺中區監理所中華民國95年5月2日所為之處分（中監違字
第裁60-GB0000000號裁決書）聲明異議，本院裁定如下：
    主  文
異議駁回。
    理  由
一、原處分機關略以：臺中市警察局第一分局於民國（下同）90
    年10月3日3時21分，在臺中市○○○○○路口，查獲異議人
    即受處分人駕駛車號B5-6877號自小客車有 (1)酒精濃度超
    過規定標準 (0.25-0.4)及（2)駕駛車輛未隨身攜帶駕駛執
    照之違規，遂以中市警交字第GB0000000號舉發違反道路交
    通管理事件通知單當場攔檢舉發（異議人拒絕簽收），嗣因
    異議人未依指定日期前到案，遂於95年5月2日，依道路交通
    管理處罰條例第35條第1項第1款、第25條第1項第3款之規定
    ，裁處罰鍰新台幣27,600元、吊扣駕駛執照12個月，逾期則
    依裁決書處罰主文規定裁處等語。
二、聲明異議意旨則以：當天車主張景賢因飲酒過量，要求異議
    人幫忙開車，在臺中市○○○○○路口遭警察臨檢，張某聲
    稱不必理會員警開出之紅單及簽名，之後張某也到民權派出
    所處理，事後告知異議人已經處理完畢。直到最近才收到裁
    決書，事情已過5年，期間換過1次車，也曾去台北監理所詢
    問有無違規事件，得知並無違規事件或積欠交通罰款，何以
    事隔5年，台中裁決所又發函裁處重罰，爰具狀聲明異議，
    希望得到合理的裁決或銷案等語。異議人於本院審理時陳稱
    ：其沒有收到紅單，今年5月份才收到裁決書，處罰雙倍罰
    則等語。
三、按汽車駕駛人，駕駛汽車經測試檢定有酒精濃度超過規定標
    準者，處新臺幣一萬五千元以上六萬元以下罰鍰，並當場禁
    止其駕駛及吊扣其駕駛執照一年；汽車駕駛人有飲用酒類或
    其他類似物後其吐氣所含酒精濃度超過每公升○‧二五毫克
    者，不得駕車；汽車駕駛人，有駕駛車輛未隨身攜帶駕駛執
    照者，處新臺幣三百元以上六百元以下罰鍰，並責令補辦登
    記、補照、換照或禁止駕駛；道路交通管理處罰條例第35條
    第1項第1款前段、道路交通安全規則第114條第2款、道路交
    通管理處罰條例第25條第3款分別定有明文。復按行為人有
    本條例之情形者，應填製舉發違反道路交通管理事件通知單
    （以下簡稱通知單），並於被通知人欄予以勾記，其通知聯
    依下列規定辦理：當場舉發者，應填記駕駛人或行為人姓名
    ﹑性別﹑出生年月日﹑地址﹑身分證統一號碼及車主姓名、
    地址、車牌號碼﹑車輛種類。被查獲之駕駛人或行為人為受
    處分人時，應將該通知單填記後交付該行為人簽名或蓋章收
    受之；拒絕簽章者，並記明其事由，視為已收受；違反道路
    交通管理事件統一裁罰標準及處理細則第11條第1項第1款亦
    定有明文。
四、本件異議人雖以前開情詞置辯，惟查：
（一）異議人於90年10月3日3時21分，因駕駛車號B5-6877號自
      小客車，有酒精濃度超過規定標準及駕駛車輛未隨身攜帶
      駕駛執照之違規，在臺中市○○○○○路口，遭警方當場
      攔檢舉發等情，有中市警交字第GB0000000號舉發違反道
      路交通管理事件通知單（下稱舉發通知單）在卷可稽，復
      為異議人所不否認，是以本件異議人確有上開舉發通知單
      所載之違規事實，已堪認定。又異議人於警員填具舉發通
      知單後拒絕簽章之事實，業據證人即舉發違規之警員陳建
      中證述在卷，舉發通知單上復有「拒簽拒收」之記載，且
      為異議人自承，故依前揭違反道路交通管理事件統一裁罰
      標準及處理細則第11條第1項第1款之規定，視同異議人已
      收受該舉發通知單，則異議人陳稱其未收到紅單云云，仍
      無礙於本件違規舉發通知單業已送達之認定。
（二）道路交通管理處罰條例本身並無行政罰裁處權之時效規定
      ，雖違反道路交通管理事件統一裁罰基準及處理細則第44
      條第1項訂有：「違反道路交通管理事件行為人，未依規
      定自動繳納罰鍰，或未依規定到案聽候裁決，處罰機關應
      於舉發違反道路交通管理事件通知單送達二個月內依標準
      表逕行裁決之。」之規定，惟此項規定僅屬補充性質之行
      政命令，並無違反二個月裁決期間即產生失權效果之規定
      ，足見上述二個月之裁決期間僅為訓示規定。然而，監理
      機關對於交通違規行為如無正當理由延宕數年後才予裁決
      ，使受處分人對於違規事實縱有爭執，亦因時間相距太久
      ，致無法提出有利證據，而蒙受重大不利益，顯有侵害人
      民正當合理信賴之疑慮，亦非妥適。迄至94年2月5日行政
      罰法公布，第27條第1項明文規定：行政罰之裁處權，因
      三年期間之經過而消滅；惟同法第45條第2項、第46條分
      別規定：前項（按即本法施行前違反行政法上義務之行為
      應受處罰而未經裁處，於本法施行後裁處者）行政罰之裁
      處權時效，自本法施行之日起算；本法自公布後一年施行
      ；換言之，行政罰法自其公布後一年即95年2月5日施行，
      第45條第2項所指行政罰之裁處權時效，自95年2月5日起
      算三年。
（三）查，本件違規、舉發及舉發單送達時間悉在90年10月3日
      ，異議人並未於應到案日期前自動繳納罰鍰、亦未到案聽
      候裁決，原處分機關延至95年5月2日始行裁決，顯已逾二
      個月之裁決時間甚久，惟違反道路交通管理事件統一裁罰
      基準及處理細則並未有關於違反二個月裁決期間即有失權
      效果之規定，是原處分機關之裁處權並無罹於時效之問題
      。本件違規及應到案日期均在行政罰法施行前、裁決則在
      行政罰法施行後，應屬行政罰法第45條第2項所定情形，
      其裁處權之時效，自行政罰法施行之日即95年2月5日起算
      三年。準此，原處分機關於95年5月2日所為裁決，尚在行
      政罰法所規定之裁處權時效期間內，核無違誤，本件異議
      為無理由，應予駁回。
五、據上論斷，依道路交通管理處罰條例第87條第2項，道路交
    通案件處理辦法第19條，裁定如主文。
中    華    民    國    95    年    7     月    3     日
                  交通法庭    法  官  吳進發
上正本證明與原本無異。
如不服本裁定應於送達後五日內向本院提出抗告狀。
                              書記官  李國敬
中    華    民    國    95    年    7     月    3     日


司法院資訊處製作；財團法人民間司法改革基金會備份。
